---
title: "Raport"
author: "Oliwia Szykuła"
date: "2025-07-06"
output: html_document
---

# **Raport z zadań**

## Zadanie 1 – Wykres punktowy: masa a cena

### Na podstawie danych *diamonds* stwórz wykres punktowy przedstawiający zależność między masą diamentu (carat) a jego ceną (price). Użyj *geom_point()* oraz stylu *theme_minimal()*

``` {r}
library(ggplot2)
data(diamonds)


ggplot(diamonds, aes(x=carat, y=price, ))+
  geom_point(size=3, alpha=.5, color = "pink")+
  theme_minimal()+
  labs(x="Karat", y="Cena")

```


### Wraz ze wzrostem ilości karatów proporcjonalnie rośnie cena diamentu

## Zadanie 2 – Kolorowanie punktów wg jakości szlifu

### Zmodyfikuj wykres z poprzedniego zadania tak, aby kolor punktów odpowiadał jakości szlifu (*cut*). Pozwoli to lepiej zobaczyć, jak jakość wpływa na rozkład cen i masy.

``` {r}

ggplot(diamonds, aes(x=carat, y=price, color=cut))+
  geom_point(size=3, alpha=.5)+
  theme_minimal()+
  labs(x="Karat", y="Cena", color = "Jakość szlifu")
```


### Im większa liczba karatów w danym przedziale cenowym, tym niższa jakość szlifu. Wniosek: Lepiej kupować w wyższej cenie, jeśli chcemy mieć wysoką jakość produktu

## Zadanie 3 – Gradient kolorów wg głębokości

### Stwórz wykres punktowy carat względem price, w którym kolor punktu odzwierciedla wartość zmiennej depth. Zastosuj ciągły gradient kolorów, np. *scale_color_gradient()*.

``` {r}

ggplot(diamonds, aes(x=carat, y=price, color=depth))+
  geom_point(size=3, alpha=.5)+
  theme_minimal()+
  labs(x="Karat", y="Cena", color = "Głębokość")+
  scale_colour_gradient(low="blue", high="magenta")
```
### Nie było diamentów o bardzo wysokiej głębokości, większość plasowała się w granicach średnich.

## Zadanie 4 – Histogram cen

### Sporządź histogram pokazujący rozkład cen (*price*) wszystkich diamentów. Zastosuj sensowną szerokość przedziałów (np. *binwidth* = 500), aby wykres był czytelny i szczegółowy.

``` {r}
ggplot(diamonds, aes(x=price))+
  geom_histogram(binwidth = 500,
                 color="pink",
                 fill="magenta")+
  theme_minimal()+
  labs(x="cena [PLN]", y="Ilość diamentów w danej cenie")
```

### Najwięcej jest diamentów w najniższej cenie.

## Zadanie 5 – Wykres pudełkowy wg jakości szlifu

### Utwórz wykres pudełkowy (*boxplot*), który porównuje rozkład cen (price) dla różnych klas jakości szlifu (*cut*). Zadbaj o czytelne oznaczenie osi i sensowny dobór kolorów.

``` {r}
ggplot(diamonds, aes(x=price, y=cut, fill=factor(cut)))+
  geom_boxplot()+
  theme_minimal()+
  labs(x="Cena", y="jakość szlifu", fill="Jakość")
```

### Jest dużo diamentów, które zaburzają statystykę, jednak co ciekawe jest dużo diamentów o idealnej jakości w niskiej cenie.

## Zadanie 6 – Facetowanie wg koloru

### Stwórz wykres punktowy *carat* względem *price*, podzielony na osobne panele dla każdej kategorii zmiennej *color*. Użyj *facet_wrap(\~ color)*.

``` {r}
ggplot(diamonds, aes(y=price, x=carat))+
  geom_point(color = "magenta")+
  facet_wrap(~ color)+
  theme_minimal()+
  labs(x="Cena", y="Ilość karatów")

```

### Jest mniej więcej tyle samo diamentów w każdym kolorze.
